【裁判字號】    98,交抗,3072
【裁判日期】    990107
【裁判案由】    違反道路交通管理處罰條例
【裁判全文】
臺灣高等法院交通事件裁定            98年度交抗字第3072號
抗  告  人
即異議人    甲○○
上列抗告人因違反道路交通管理處罰條例案件，不服臺灣士林地
方法院，中華民國98年11月30日所為裁定（98年度交聲字第942
號），提起抗告，本院裁定如下：
    主  文
抗告駁回。
    理  由
一、原裁定意旨略以：異議人即受處分人甲○○所有之車號EHG
    －315號輕型機車，經警依採證相片逕行舉發於民國（下同
    ）98年6月5日7時49分，在臺北市○○路與小北街路口之人
    行道，有「駕車行駛人行道」之違規，受處分人於應到案日
    期前申訴，並自承為駕駛人，經原處分機關臺北市交通事件
    裁決所審查結果，仍認有前開違規行為，而依道路交通管理
    處罰條例第45條第6款規定，處罰鍰新台幣（下同）600元，
    並依同條例第63條第1項第1款規定，記違規點數1點等情，
    有卷附臺北市政府警察局舉發違反道路交通管理事件通知單
    （北市警交大字第AC0000 000號）、臺北市交通事件裁決所
    違反道路交通管理事件裁決書（北市裁罰字第裁22－AC0000
    000號）可稽，原處分核無不合，異議人之異議為無理由，
    應予駁回等語。
二、抗告意旨略以：
（一）抗告人駕輕機車行駛於士林文林路與中山北路5段（即捷
      運淡水線劍潭站與士林站之間），該處所為連接上述兩路
      之便捷通道，故不能定義為人行穿越道或人行道。該處為
      捷運淡水線高架道下，並無房屋，那來騎樓、走廊。且該
      處地面亦未劃設人行道之標線，顯然與道路交通管理處罰
      條例規定不符，故不能用道路交通管理處罰條例第3條第
      3款處分駕駛人。
（二）該通道（進中山北路端）設有石墩四座，其中二座有鐵鍊
      牽繫，另兩座則無鐵鍊牽繫，繫有鐵鍊之石墩顯有禁止車
      輛行駛之意，則未繫鐵鏈之石墩應係准許一般車輛行駛之
      意，故本人駕車行駛未設鐵鍊之石墩空間，不能稱為違規
      。
（三）捷運淡水線之高架道下之其他連接通道，均未禁止車輛通
      行，何以本案高架道下之連接通路卻禁止機車騎乘行駛。
      又該處通道在文林路入口處，有台北市停車管理工程處經
      營之收費停車場一所，惟停車場為一營利單位，憑什麼可
      以佔用公用通道，又有什麼法律准許它限制領有合法有效
      駕照之機車駕駛人下車牽行機車通過該處，如無法律准許
      ，該停車場佔用公用道路，嚴重妨礙交通順暢，其限制機
      車駕駛人牽行通過該通道之措施，亦屬違法不當。
（四）道路交通管理處罰條例第3條第8款：車輛指在道路上以原
      動機行駛之汽車（包括機器腳踏車）之規定，此條款是否
      老舊、失修抑有他故，汽車與機車不論大小、型式、性能
      、功能、用途、用路等，均明顯有別，不能因其同屬原動
      機行駛之車輛一概而論，該條款顯然不合實際。
三、按道路交通安全規則第99條第1 項第6 款規定，機器腳踏車
    行駛之車道，應依標誌或標線之規定行駛；無標誌或標線者
    ，不得在人行道行駛。又按汽車駕駛人，駕車行駛人行道者
    ，處600元以上1千800元以下罰鍰，並記違規點數1點，道路
    交通管理處罰條例第45條第6款、第63條第1項第1款，分別
    定有明文。再按道路交通管理處罰條例所稱之汽車，包括機
    器腳踏車在內，同條例第3條第8款亦有明文。
四、經查：
（一）抗告人駕駛所有之車號EHG－315號輕型機車，於98年6月5
      日上午7時49分許，行駛在臺北市○○路、小北街交匯路
      口處與中山北路5段間相連接之捷運淡水線高架道下方通
      道乙情，有彩色採證相片兩紙附卷可稽（見原審卷第7頁
      ）。
（二）抗告人抗告意旨稱：該處通道不能定義為人行道，不符道
      路交通管理處罰條例第3項第3款之規定云云。
  １、按道路交通管理處罰條例第3條第3款規定：「人行道：指
      為專供行人通行之騎樓、走廊，及劃設供行人行走之地面
      道路，與人行天橋及人行地下道」；另道路交通管理處罰
      條例第3條第4款規定：「行人穿越道：指在道路上以標線
      劃設，供行人穿越道路之地方」；又道路交通標誌標線號
      誌設置規則第185條規定：「枕木紋行人穿越道，設於交
      岔路口，其線型為枕木紋白色實線，儘可能於最短距離處
      啣接人行道，以利行人穿越」。是依上開規定，「行人穿
      越道」始以標線表示，「人行道」除騎樓、走廊外，包含
      劃設供行人行走之地面道路，且「行人穿越道」應於最短
      距離處啣接「人行道」。
  ２、經查：依卷附台北市政府警察局士林分局98年7月10日北
      市警士分交字第09831983700號函內說明欄二稱：「....
      本轄文林路與小北街口捷運淡水線線型公園通道已設置『
      消防車專用道』及『進出停車場機車請下車牽行以免受罰
      』標誌牌面，該處為專供消防車緊急通行及行人通行之地
      面道路」（見原審卷第10頁）；又依前述採證相片所示，
      抗告人機車所行駛之該通道，其連接之文林北路、小北街
      交匯路口處之路面為「行人穿越道」，而該通道之左右方
      並分別設有石墩及草叢，通道前方設有加有鐵鍊牽繫之石
      柱，依該設置之相關位置，顯有禁止一般車輛行駛之意，
      而為「劃設供行人行走之地面道路」，屬道路交通管理處
      罰條例所規定之人行道無疑；至抗告人辯稱該處並非騎樓
      、走廊，未劃標線，並非人行道云云，顯係對上開條文規
      定有所混淆及誤解，自不可採。至抗告意旨復稱：其駕車
      行駛未設鐵鍊之石墩空間，並不違規云云。惟查，上開通
      道，若係供車輛通行之道路，何以須設置石墩，則一般駕
      駛人在石墩間穿梭，豈不易遭駕車碰撞危險，是不論石墩
      有無設有鐵鍊，均不得穿越，抗告人此部分抗辯，亦無理
      由。
（三）抗告意旨另稱：停車場為一營利單位，其佔用公用道路，
      且限制機車駕駛人牽行通過該通道之措施，屬違法不當。
      又捷運淡水線之高架道下之其他連接通道，均未禁止車輛
      通行，何以本案高架道下之連接通路卻禁止機車騎乘行駛
      云云。惟查，本件舉發單位為台北市政府警察局士林分局
      交通分隊，有卷附臺北市政府警察局舉發違反道路交通管
      理事件通知單在卷可憑，並非抗告人所稱停車場，抗告人
      稱該停車場限制其使用上開通道，亦有誤會。至抗告人稱
      上開通道附近停車場佔用公用道路，其高架道下之其他連
      接通道均可讓車輛通行，何以本案通道不行云云。惟查，
      道路交通標誌、標線、號誌之設置，係主管機關基於整體
      交通考量所為之縝密規劃，目的係為維護社會大眾使用道
      路之秩序，並確保人車通行之安全。在非緊急避難情況下
      ，尚不能恣意無視交通標誌、標線、號誌之設置，否則交
      通秩序必將無法維繫，人車生命安全亦將無以確保。如認
      為交通標誌、標線、號誌有設置不當之情況，應先依循行
      政程序提出救濟，或向道路主管機關陳述其意見，不得任
      由民眾各自審查認定交通號誌是否設置得當，而逕自決定
      是否遵守。
（四）再按道路交通管理處罰條例第3條第8款規定，車輛指在道
      路上以原動機行駛之汽車（包括機器腳踏車）或以人力、
      獸力行駛之車輛，已明文規定該條例所稱之汽車，包括機
      器腳踏車在內，抗告人仍執陳詞指原處分機關所引道路交
      通管理處罰條例之處罰條文，不包括其所騎乘之輕型機車
      ，該條款老舊失修云云，亦不可採。
五、綜上所述，本件確有駕車行駛人行道之違規，從而舉發機關
    依法舉發，原處分機關依道路交通管理處罰條例第45條第6
    款規定，處罰鍰600元，並依同條例第63條第1項第1款規定
    ，記違規點數1點，核無不合。原審法院因而駁回受處分人
    之聲明異議，並無違誤。抗告人提起抗告，為無理由，應予
    駁回。
據上論結，應依道路交通案件處理辦法第26條，刑事訴訟法第41
2條，裁定如主文。
中    華    民    國    99    年    1     月    7     日
                  刑事第六庭  審判長法  官  林明俊
                                    法  官  何信慶
                                    法  官  吳淑惠
以上正本證明與原本無異。
不得再抗告。
                                    書記官  陳雅加
中    華    民    國    99    年    1    月    11     日


司法院資訊處製作；財團法人民間司法改革基金會備份。
